【裁判字號】    94,訴,1436
【裁判日期】    950113
【裁判案由】    違反槍砲彈藥刀械管制條例
【裁判全文】
臺灣臺北地方法院刑事判決              94年度訴字第1436號
    公  訴  人  臺灣臺北地方法院檢察署檢察官
    被      告  丙○○
                        （現於台灣台北監獄戒治所戒治中）
    選任辯護人  周祝民律師
上列被告因違反槍砲彈藥刀械管制條例案件，經檢察官提起公訴
（94年度偵字第716號），本院判決如下：
    主  文
丙○○無罪。
    理  由
一、本件公訴意旨略以：丙○○與戊○○（俟到案後另行審結）
    係朋友關係，二人明知可發射子彈具有殺傷力之制式手槍，
    為槍砲彈藥刀械管制條例所管制之物品，未經許可不得無故
    持有，丙○○於民國93年10月間某日，提供其位在台北市○○區○○路2段416巷13號4樓之4租屋處，供戊○○居住使用
    ，並明知戊○○持有中共黑星制式手槍1枝（槍枝管制編號
    ：0000000000，係中共製NORINCO廠77型口徑7.62mm之制式
    半自動手槍，含彈匣1個）、金屬彈頭之土造具殺傷力之子
    彈11顆及制式子彈4顆，丙○○竟與戊○○基於共同非法持
    有具有殺傷力制式手槍、子彈之犯意，二人隨即將上開制式
    手槍及子彈藏置在其租屋處，嗣於93年12月28日12時30分，
    為警執行搜索時，當場在丙○○前開租屋處主臥室電視櫃之
    已上鎖之抽屜內查獲，並扣得前開中共黑星制式手槍1枝、
    土造子彈11顆（經實際試射4顆，剩餘7顆）及制式子彈4顆
    （經實際試射3顆，剩餘1顆）等情，因認被告丙○○涉有修
    正前槍砲彈藥刀械管制條例第7條第4項之未經許可持有制式
    手槍罪及同條例第12條第4項未經許可持有子彈之罪嫌。
二、按犯罪事實應依證據認定之，無證據不得推定其犯罪事實；
    又不能證明被告犯罪者，應諭知無罪之判決，刑事訴訟法第
    154條第2項、第301條第1項分別定有明文。而所謂認定犯罪
    事實之證據，係指足以認定被告確有犯罪行為之積極證據而
    言，該項證據須適合於被告犯罪事實之認定，始得採為斷罪
    資料，又苟未能發現相當證據或證據不足以證明，自不能以
    推測或擬制之方法，以為裁判基礎，故被告否認犯罪事實所
    持之辯解，縱屬不能成立，仍非有積極之證據足以證明其犯
    罪行為，不能遽為有罪之認定，此觀諸最高法院29年上字第
    3105號、40年台上字第86號及30年上字第1831號判例自明。
三、公訴意旨認被告丙○○涉有違反槍砲彈藥刀械管制條例之罪
    嫌，無非係以被告丙○○之自白、證人甲○○、乙○○、丁○○之證述，內政部警政署刑事警察局刑鑑字第0930261403
    號槍彈鑑定書、通訊監察電話譯文，以及扣案中共黑星制式
    手槍1枝、土造子彈11顆及制式子彈4顆資為佐證。訊之被告
    丙○○固不否認有於93年12月28日12時30分許，警員在前開
    租屋處執行搜索時，伊有打開主臥房電視櫃抽屜所外加之號
    碼鎖，而在抽屜內查獲中共黑星制式手槍1枝、土造子彈11
    顆及制式子彈4顆之事實，惟辯稱：該房間是借給戊○○住
    ，戊○○說需要鎖，所以就把多的號碼鎖借給戊○○，伊並
    不知道戊○○持有槍枝，也不曾見過戊○○拿槍出來，後來
    甲○○也來借住，是跟戊○○共住該房，可以證明確實是戊○○所為等語。
四、經查：本件承辦員警於93年12月28日12時30分許，至被告丙○○前開租屋處執行搜索，在主臥房由被告丙○○打開電視
    櫃抽屜所外加之號碼鎖，而在抽屜內查獲中共黑星制式手槍
    1枝、土造子彈11顆及制式子彈4顆之事實，業據被告丙○○
    供述明確，經核與證人乙○○、丁○○證述之情節相符，並
    有內政部警政署刑事警察局94年1月25日刑鑑字第093026140
    3號槍彈鑑定書、現場蒐證照片8張及住處平面圖在卷可稽，
    以及中共黑星制式手槍1枝、土造子彈11顆（經實際試射4顆
    ，剩餘7顆）及制式子彈4顆（經實際試射3顆，剩餘1顆）扣
    案可據，應可確定，是本件應審酌者，係該等槍械是否由被
    告丙○○所持有，合先敘明；次查：證人即當時本件承辦小
    隊長乙○○於偵查中證稱：「我問丙○○是住在那個房間，
    他說是放槍那一間房間，但戊○○也寄住在他那個房間，槍
    是放在一個櫃子是用號碼鎖鎖住放在抽屜。（丙○○的住處
    共幾間房間？）我記得二個，一間比較小，感覺上沒人居住
    ，一間是上開房間，我問他說上開房間是何人住，他說是他
    在住，只是戊○○最近來這邊才跟他一起住。」等語，於審
    理時證稱：「（搜索過程中丙○○有沒有跟你談過話？）我
    去後，有問丙○○這把槍來源？他有說戊○○放的，我說你
    自己房間的櫃子，還是號碼鎖鎖的，怎麼會說別人放的，他
    說他借朋友睡的房間，是那個朋友放的，我說號碼鎖的問題
    ，他沒辦法回答。」等語，足見被告經警查獲當時已經答辯
    槍彈非伊所有而係借住之戊○○所有等情，然警詢中並未就
    該房間使用之情節詢問在場之證人甲○○，嗣證人甲○○於
    偵查中證稱：「（93年12月28日警察搜索丙○○住處時，是
    否在現場？）是。我因為在他家兩三天，我住在被搜索之房
    間，因為該房間是戊○○在使用的，但我進去都要戊○○同
    意。有時候睡床上，有時睡地上。(戊○○何時去住那個房
    間？）好像已經有兩、三個月。（丙○○的住處有）他姊姊
    和丙○○、戊○○，丙○○都睡在客廳，該屋有三個房間，
    有一個是放衣服的儲藏室。（被警方查扣的槍彈何人所有？
    ）當天丙○○說是戊○○所有，但我不知道是何人所有。（
    丙○○在客廳睡多久？）我去的那兩、三天，他都在那邊睡
    。（有無看過丙○○開過上鎖的抽屜？）沒有。」等語（偵
    卷第58頁），而證人甲○○所證述之情節，經核與被告丙○○先後答辯之情節相符，是於查獲當時，被告戊○○應有借
    住於被告丙○○上述房間，應可認定；再查：證人即承辦員
    警丁○○於審理時固證稱：「我們就走到最裡面的房間，我
    們看到一個人坐在床邊，就是證人甲○○。我檢視所有櫃子
    ，沒有發現其他的物品，我看到有一個櫃子有上鎖，那是一
    個電視櫃的抽屜，有上鎖，我們就請丙○○把密碼鎖解開。
    （有沒有先問櫃子誰上鎖？）有。本來說不知道，但是我跟
    他他說，這是你的房間，為何不知道鎖的密碼，他猶豫一下
    ，才過去開。（猶豫多久？）約有一、兩分，他說這不是我
    的，這是我借給朋友的房間，他一直在那邊推託。我有跟他
    說，如果他不開，我依法還是要把他撬開，他才不甘願去開
    。（除槍、子彈還有什麼？）櫃子還有丙○○的文件，我有
    打開看，就是透明夾的文件。應該是帳單之類。（製作扣押
    筆錄時，有沒說槍是誰的？）有簡單詢問一下。他就是說你
    們應該知道這把槍是誰的。（你也回應？）我說這房子是你
    的，槍是誰的，你是最清楚。（有沒有詢問證人甲○○？）
    證人甲○○有在，有問證人甲○○。問他說，你如何在那邊
    。他說這兩天沒有地方住，去丙○○家暫住。（文件夾）沒
    有扣案，也沒有作清單。文件夾，就是被告個人帳單、書信
    之類。（逐頁去翻？）有，但那是丙○○私人物品，我們沒
    有扣案。（有何文件？）帳單，我只知道帳單之類，好像是
    電話還是水電之類。（有哪些人名字？）丙○○。好像還有
    他姐姐的。（房間裡面還有其他個人物品可以看出誰在使用
    ？）裡面沒有擺放衣物，衣物都是在另外一個雜物間，那邊
    沒有掛衣服的櫃子，櫃子都是空的，都是書之類的，沒有其
    他東西。」等語，然而，該號碼鎖既係被告丙○○借予被告
    戊○○所使用，則被告丙○○知悉該號碼鎖之密碼，亦屬合
    理之情形，而該房間在被告戊○○借住之前，本係被告丙○○所使用，因此房間抽屜內有被告丙○○或其家人之文件，
    應非有何可議之處，且亦無從推認該文件係在被告戊○○借
    住之前或借住之後放在該抽屜之內，況電話、水電等之消費
    帳單，並非屬特殊重要或需保密之文件，是並無特別放置在
    加鎖抽屜之必要，因此，無從以該加鎖之抽屜內有被告丙○○及其家人之帳單，即推論抽屜內之槍彈為被告所持有，亦
    可認定；又查：本件通訊監察譯文上固有「這樣也要拿槍去
    處理…『頭大』跟『國輝』也跟『錦宏』借一隻也還沒還」
    等語，然而，該段通訊監察譯文之原始監察錄音帶並未隨同
    送院，有本院勘驗筆錄在卷可稽，況且，該次電話，係由黃
    國政與綽號「小隻」之人間之談話，並非被告丙○○或被告
    戊○○之談話內容，況該談話內容係由黃國政對綽號「小隻
    」之人提到綽號「頭大」（被告丙○○）與「國輝」曾向「
    錦宏」借槍枝之事，但案經偵辦後，綽號「小隻」之人並未
    查獲，而黃國政、「錦宏」經警搜索並未發現違法之情事而
    業已結案等情，業據證人丁○○於審理時證述明確，因此，
    該通訊監察譯文，應不足以做為被告丙○○不利之認定；綜
    上所述，尚無證據足資認定被告丙○○共同持有槍彈，自難
    以該罪相繩。此外，復查無其他積極確切之證據足資證明被
    告丙○○有何犯行，既不能證明被告丙○○犯罪，是揆諸前
    揭判例之意旨，自應依法為被告無罪判決之諭知。
五、據上論斷，應依刑事訴訟法第301條第1項，判決如主文。
本案經檢察官鄭堤升到庭執行職務。
中    華    民    國    95    年    1     月    13    日
                  刑事第二庭    審判長法  官  吳孟良
                                      法  官  雷淑雯
                                      法  官  蘇嘉豐
以上正本證明與原本無異。
如不服本判決，應於判決送達後10日內向本院提出上訴狀（應抄
附繕本）。告訴人或被害人如對於本判決不服者，應具備理由請
求檢察官上訴，其上訴期間之計算係以檢察官收受判決正本之日
期為準。
                                      書記官  蘇靜紅
中    華    民    國    95    年    1     月    13    日


司法院資訊處製作；財團法人民間司法改革基金會備份。
